【裁判字號】    92,易,910
【裁判日期】    920521
【裁判案由】    傷害
【裁判全文】
臺灣高雄地方法院刑事判決                          九十二年度易字第九一號
    公  訴  人  臺灣高雄地方法院檢察署檢察官
    被      告  甲○○
    被      告  乙○○
    被      告  丙○○
右列被告等因傷害案件，經檢察官提起公訴（九十二年度調偵字第一九五號），本院
判決如左：
    主  文
甲○○傷害人之身體，處罰金壹仟元，如易服勞役，以佰元折算壹日。
丙○○共同傷害人之身體，處拘役伍拾玖日，如易科罰金，以佰元折算壹日。
乙○○共同傷害人之身體，處拘役拾日，如易科罰金，以佰元折算壹日。
    事  實
一、乙○○、丙○○二人係兄弟關係，因甲○○之妻舅許秋堂積欠丙○○借款而避不
    見面，於民國九十一年十二月九日下午二時許，乙○○、丙○○及二名不詳姓名
    之成年男子在高雄市鼓山區渡船站前，恰巧遇見甲○○於飲酒後經過該處欲前往
    拖吊修理漁船，丙○○為利於向許秋堂追討債務，遂與乙○○及另二位不詳姓名
    之成年男子將甲○○攔下後，向甲○○表示許秋堂積欠伊借款並追問許秋堂之行
    蹤，甲○○因認許秋堂之借款既不是伊所欠，沒必要向丙○○說明，因而與丙○○發生口角，甲○○因一時氣憤，竟基於傷害人身體之犯意，出拳徒手毆打丙○○之臉部後，丙○○不甘被毆立即還手出拳毆打甲○○，並隨手拾起附近檳榔攤
    之鐵椅繼續毆打甲○○，乙○○在旁看見其弟丙○○與甲○○互毆後，竟與另二
    位不詳姓名之成年男子分持木棍，而與丙○○共同基於傷害人身體之犯意聯絡，
    共同下手參與毆打甲○○，致甲○○受有頭部右眉裂傷三Ｘ一公分（縫合十一針
    ）、左上眼瞼瘀傷三Ｘ二公分、左下眼瞼瘀傷二Ｘ一公分、上門齒三顆斷裂、左
    手腕四Ｘ二公分瘀傷、左手一Ｘ○點一公分擦傷、左膝擦傷二Ｘ二、二Ｘ二、二
    Ｘ一公分、右膝擦傷一Ｘ一公分、左大腳趾二Ｘ二公分擦傷之傷害，乙○○則受
    有右眉部挫裂傷血腫一點五Ｘ○點一公分之傷害。
二、案經甲○○、丙○○分別訴由高雄市政府警察局鼓山分局移送臺灣高雄地方法院
    檢察署檢察官偵查起訴。
    理  由
一、訊據被告即告訴人甲○○、丙○○二人固坦承於前揭時地因被告甲○○之妻舅許
    秋堂積欠被告丙○○借款未還而起口角爭執之情事，被告丙○○亦承認有出拳毆
    打被告甲○○之事實，惟其二人均矢口否認有何傷害犯行，被告甲○○辯稱：伊
    當天是要去渡船站那裡吊船工作，並沒有喝酒，經過渡船站時被告丙○○、乙○○二人及另外四名不詳姓名之人就圍住伊追問許秋堂之行蹤，伊說不知道，且表
    示錢又不是伊欠的，丙○○就出手毆打伊，之後被告丙○○、乙○○及另二位不
    詳姓名之人更拿起鐵椅及木棍共同毆打伊，致伊因而傷重、頭腦意識不清而住院
    觀察，伊並未出手毆打丙○○云云；被告丙○○辯稱：伊當天看到被告甲○○後
    ，係向其詢問許秋堂之行蹤並委請代為轉達還款事宜，因甲○○當時喝醉酒，認
    伊口氣不好，就先出手毆打伊右眼，伊為了自衛才出手毆打甲○○，但沒有拿鐵
    椅子打云云。另訊據被告乙○○亦矢口否認傷害犯行，辯稱：伊自渡船站那裡開
    船回來後，就看見被告甲○○、丙○○二人互相扭打且身上都是血，伊僅係過去
    將他們拉開，並無毆打甲○○云云。經查：
（一）被告甲○○因與被告即告訴人丙○○發生口角爭執而先出手毆打告訴人丙○○
      臉部之事實，業據告訴人丙○○於警偵訊及本院審理中指訴明確在卷，核與目
      擊證人即當時在現場排班之計程車司機簡勇隆、宋健南於本院調查中證述被告
      甲○○有以拳頭毆打告訴人丙○○之情節相符（見本院九十二年四月二十二日
      訊問筆錄），且告訴人丙○○因而受有前揭右眉部挫裂傷血腫傷害之事實，復
      有高雄市柯醫院診斷證明書一紙在卷可憑，參酌前揭受傷部位係在告訴人丙○○之臉部，衡情應非告訴人丙○○自己故意弄傷而捏造傷害之事實，且被告甲○○既與告訴人丙○○毫無任何債務糾紛，而係被告甲○○之妻舅許秋堂積欠
      告訴人丙○○借款未還等情，已據被告甲○○、丙○○一致陳明在卷，則在告
      訴人丙○○攔下被告甲○○並追問許秋堂行蹤之討債舉動下，被告甲○○因認
      該筆借款與其無關而心生不滿，遂與告訴人丙○○發生口角爭執，進而出手毆
      打告訴人丙○○，亦不違常情之判斷，復參以告訴人丙○○與被告甲○○間並
      無仇恨怨隙，業據其二人供明在卷，且告訴人丙○○亦自承有出手毆打被告甲○○等情，設若單純僅係追問許秋堂行蹤而未獲結果之情況下，告訴人丙○○
      豈有因此即出手毆打被告甲○○之理，足見被告甲○○前揭辯稱伊並無出手毆
      打丙○○云云，應係事後避就之詞，不足採信。
（二）被告丙○○、乙○○及另二名不詳姓名之人，於前揭時地將被告即告訴人甲○○攔下並追問許秋堂之行蹤後，進而分持鐵椅及木棍共同毆打告訴人甲○○之
      事實，業據告訴人甲○○於偵審中始終一致指訴不移，且告訴人甲○○因而受
      有前揭傷害致住院治療八日之事實，並有阮綜合醫院診斷證明書二紙及驗傷診
      斷書一紙附卷可稽，參以被告丙○○復供承有出手毆打告訴人甲○○之事實，
      核與證人簡勇隆、宋健南於本院調查中證述之情節相符，足見被告丙○○確有
      毆打告訴人甲○○之犯行無訛，雖被告丙○○辯稱伊並未拿鐵椅毆打告訴人甲○○云云，惟觀諸告訴人甲○○前揭右眉裂傷三Ｘ一公分（縫合十一針）、左
      上眼瞼瘀傷三Ｘ二公分、左下眼瞼瘀傷二Ｘ一公分、上門齒三顆斷裂、左手腕
      四Ｘ二公分瘀傷、左手一Ｘ○點一公分擦傷、左膝擦傷二Ｘ二、二Ｘ二、二Ｘ
      一公分、右膝擦傷一Ｘ一公分、左大腳趾二Ｘ二公分擦傷之傷害，其傷勢遍及
      全身，且其遭毆打後臉部及全身都是血，並經證人即至現場處理之丁○○警員
      證述明確在卷，告訴人甲○○並因受傷住院治療八日，足見告訴人甲○○所受
      傷勢非輕，又衡諸吾人日常生活經驗判斷，告訴人甲○○其中所受臉部右眉撕
      裂傷乃長達三公分並縫合十一針，上門齒三顆斷裂之傷勢，衡情應係遭受硬物
      猛力重擊所致，顯非單純徒手毆打即能造成前揭長達三公分之撕裂傷及門齒斷
      裂之傷害，再參以告訴人甲○○與被告丙○○間並無仇隙，已如前述，被告丙○○既已明確供承有毆打告訴人甲○○之情事，倘若被告丙○○並無手持工具
      毆擊告訴人甲○○，告訴人甲○○何有始終堅指係遭其持鐵椅毆傷之必要，是
      故，被告丙○○前揭並未持鐵椅毆傷甲○○之辯解，顯非實在，其確有持鐵椅
      毆打告訴人甲○○之事實，應堪認定。
（三）至被告乙○○雖辯以伊係過去拉開被告丙○○、甲○○二人，並無參與毆打甲○○之犯行云云，然其與被告丙○○分持鐵椅及木棍共同毆打告訴人甲○○之
      事實，已據告訴人甲○○於警偵訊及本院審理中始終指訴不移，又被告乙○○
      與甲○○彼此並無深交，亦無仇恨怨隙，業據其二人一致供明在卷，且本件傷
      害係因被告丙○○追問告訴人甲○○其妻舅許秋堂之行蹤而起，衡情告訴人甲○○應無任意誣指被告乙○○傷害犯行之理，且參諸告訴人甲○○所受前揭傷
      勢非輕且遍及全身，核與其所指訴遭被告丙○○、乙○○及另二位不詳姓名之
      人共同毆打所致之情節，亦不相違背，是被告乙○○前揭所辯云云，尚難採信
      。至證人簡勇隆、宋健南雖於本院調查中均證稱：並未看見被告乙○○在現場
      云云，惟被告丙○○、乙○○前於偵查中均未見其等供稱有上開目擊證人可資
      傳喚調查，嗣於本院審理中才由被告丙○○、乙○○二人攜同到庭作證，其等
      當時是否確有目擊被告乙○○傷害犯行之經過，已非無疑，且上開二證人均證
      述當時並未看見被告乙○○出現在現場云云，核與被告乙○○自承其有在場將
      被告丙○○、甲○○拉開並於警察到場處理時在場等情，完全不符，是其等所
      為之證述均不足為被告乙○○有利之認定。又關於告訴人甲○○於被毆傷後，
      於員警至現場處理時雖僅指稱被告丙○○毆打伊，而未提及被告乙○○等情，
      雖據證人丁○○警員證述在卷，惟其於警訊初供時已明確指訴稱：係被告丙○○夥同一名綽號「阿明」之男子及二名不認識之男子共同將伊毆傷等語，並依
      員警提供之口卡指認該綽號「阿明」之人確為被告乙○○無訛，嗣於偵訊及本
      院審理中亦堅指被告乙○○確有參與傷害之犯行，且告訴人甲○○因所受傷勢
      非輕並因而住院治療八日，是其辯稱被毆當時因傷重而頭昏沈沈的致未能一併
      提及被告乙○○亦有共同參與毆打之情節，亦堪採信，是以據此亦不足為有利
      於被告乙○○之認定。
（四）按正當防衛必須對於現在不法之侵害始得為之，侵害業已過去，即無正當防衛
      可言，至彼此互毆，又必以一方初無傷人之行為，因排除對方不法之侵害而加
      以還擊，始得以正當防衛論。故侵害已過去後之報復行為，與無從分別何方為
      不法侵害之互毆行為，均不得主張防衛權（最高法院三十年上字第一○四○號
      判例參照）。本件被告甲○○、丙○○二人於前揭時地因口角爭執，致被告甲○○先出手毆打被告丙○○後，被告丙○○不甘被毆亦出手還擊，嗣更持鐵椅
      毆擊被告甲○○等情，業經本院認定如前，顯見被告丙○○出手毆打甲○○之
    行為乃係事後之報復行為，並無據以主張正當防衛之餘地，是被告丙○○前揭
      主張係出於正當防衛之辯解，自無可採。
（五）綜上所述，本件事證明確，被告甲○○、丙○○、乙○○三人傷害之犯行，均
      堪認定。
二、核被告甲○○、丙○○、乙○○三人所為，均係犯刑法第二百七十七條第一項之
    普通傷害罪。被告丙○○、乙○○與其他二名不詳姓名之成年男子間，就上開傷
    害犯行互有犯意聯絡及行為分擔，均為共同正犯。爰審酌被告三人前均無犯罪前
    科紀錄，有臺灣高等法院被告全國前案紀錄表在卷可按，被告甲○○係因被告丙○○向其追問妻舅之行蹤，一時心生不滿，致為傷害犯行，惟被告丙○○所受傷
    害輕微，而被告丙○○僅因甲○○不耐其追問，竟與被告乙○○手持鐵椅、木棍
    共同毆傷甲○○，造成被告甲○○傷勢遍及全身，並因而住院治療八日，傷勢較
    重，且被告三人犯後均否認有傷害犯行，迄今仍未達成和解，堪認其等並無悔悟
    之意等一切情狀，各量處如主文所示之刑，並分別諭知易服勞役、易科罰金之折
    算標準，以資儆懲。至被告丙○○、乙○○及另二名不詳姓名之人所持用以傷害
    被告甲○○之鐵椅、木棍，均未扣案，且無證據足認係屬被告所有之物，爰不另
    為沒收之諭知，附此敘明。
據上論斷，應依刑事訴訟法第二百九十九條第一項前段、刑法第二十八條、第二百七
十七條第一項、第四十一條第一項前段、第四十二條第二項、罰金罰鍰提高標準條例
第一條前段、第二條，判決如主文。
本案經檢察官吳傑人到庭執行職務。
中      華      民      國      九十二      年      五    月    二十一  日
                                  臺灣高雄地方法院刑事第二庭
                                      審判長法  官   莊崑山
                                            法  官   林靜梅
                                            法  官   吳俊龍
右正本證明與原本無異。
如不服本判決，應於判決送達後十日內，向本院提出上訴狀。
                                            書記官   許麗珠
中      華      民      國      九十二      年      五    月    二十三  日
附錄本案論罪法條：
刑法第二百七十七條條第一項
  傷害人之身體或健康者，處三年以下有期徒刑、拘役或一千元以罰金。


司法院資訊處製作；財團法人民間司法改革基金會備份。
